【裁判字號】    95,交易,819
【裁判日期】    951220
【裁判案由】    過失致死等
【裁判全文】
臺灣臺中地方法院刑事判決             95年度交易字第819號
公  訴  人  臺灣臺中地方法院檢察署檢察官
被      告  乙○○
上列被告因過失致死等案件，經檢察官提起公訴（九十五年度偵
字第一三四三五、一三四三六號），本院合議庭裁定由受命法官
獨任進行簡式審判程序，判決如下：
    主  文
乙○○服用酒類，不能安全駕駛動力交通工具而駕駛，處有期徒
刑伍月。又因過失致人於死，處有期徒刑壹年陸月。應執行有期
徒刑壹年拾月。緩刑肆年；緩刑期內付保護管束；並向公庫支付
新臺幣貳拾萬元。
    犯罪事實
一、乙○○前於民國（下同）九十三年間因毀損罪，經本院以九
    十二年度易字第二九三六號判處拘役貳拾日，經上訴駁回確
    定，詎仍不知警惕。其於九十五年四月十六日十七時許，在
    臺中縣太平市農會附近飲酒後，已達不能安全駕駛動力交通
    工具之程度，竟仍駕駛車牌號碼OJ-9821號自小客車，搭載
    配偶黃聿丹及子許仲易上路返家，而於同日十七時十五分許
    ，沿臺中縣太平市○○路由新平路往太平路方向行駛，行經
    永平路二段四七六巷口，理應注意飲酒後不得駕車，且應注
    意車輛行駛時之車前狀況，並隨時採取必要之安全措施，以
    免發生碰撞之危險，而依當時情形，又無不能注意之情事，
    竟疏未注意，且因不勝酒力致操控能力降低，於通過上開路
    口時，未注意道路轉彎，致失控，上開自小客車撞及路邊電
    線桿後，又撞及永平路二段四七八號之工廠大門，致黃聿丹
    及許仲易均身受重傷，於送醫急救途中死亡，而乙○○送醫
    後，經血中酒精濃度測試結果為三一二．七mg/dl（換算呼
    氣酒精濃度為一．五六mg/dl），顯已逾呼氣酒精濃度每公
    升○．五五毫克之安全駕駛標準。
二、案經臺中縣警察局霧峰分局報請臺灣臺中地方法院檢察署檢
    察官相驗後自動檢舉偵查起訴。
    理    由
一、本件被告乙○○所犯係死刑、無期徒刑、最輕本刑為三年以
    上有期徒刑以外之罪，其於準備程序中就被訴事實為有罪之
    陳述，經告知簡式審判程序之旨，並聽取公訴人及被告之意
    見後，本院合議庭認為適宜而裁定由受命法官獨任進行簡式
    審判程序，合先敘明。
二、上開犯罪事實，業據被告乙○○於偵訊中及本院審理時坦承
    不諱，核與現場目擊證人詹夢逸於警詢中證述之情節相符，
    並有道路交通事故現場圖、道路交通事故調查報告表（一）
    （二）、臺灣臺中地方法院檢察署電話相驗報告簿、臺中縣
    警察局霧峰分局處理相驗案件初步調查報告暨報驗書、臺灣
    臺中地方法院檢察署相驗屍體證明書、交通事故現場照片、
    刑法第一百八十五條之三案件測試觀察紀錄表、國軍台中總
    醫院生化報告單（酒精濃度測試）各一份及國軍台中總醫院
    臨時診斷證明單三份在卷足憑。按服用酒類不能安全駕駛動
    力交通工具之認定，參考德國、美國之認定標準，對於酒精
    濃度呼氣已達每公升○．五五毫克或血液濃度達百分之○
    ．一一以上，肇事率為一般正常人之十倍，應認為已達不能
    安全駕駛之標準（法務部八十八年五月十八日八八年度法檢
    字第一六六九號函參照），被告駕車時體內所含呼氣酒精濃
    度已達每公升一．五六毫克以上，已逾每公升○．五五毫克
    之安全駕駛標準，則被告駕駛車輛之注意能力，已因飲酒而
    較平日為低，且亦有發生交通事故，顯已達不能安全駕駛動
    力交通工具之程度至明。
三、再按汽車駕駛人飲用酒類或其他類似物後其吐氣所含酒精濃
    度超過每公升○．二五毫克或血液中酒精濃度超過百分之○
    ．○五以上者，不得駕車；汽車行駛時，駕駛人應注意車前
    狀況，並隨時採取必要之安全措施。道路交通安全規則第一
    百一十四條第二款、第九十四條第三項分別定有明文。依卷
    附道路交通事故現場圖、道路交通事故調查報告表(一)、(二)、
    照片、酒精測定值數據單等證據所示，被告酒醉後駕車自行
    撞及路邊電線桿及工廠大門，致其搭載之配偶黃聿丹及子許
    仲易受傷不治死亡，足見被告確有違規酒醉駕車及未注意車
    前狀況等情事。再依道路交通事故調查報告表(一)、(二)所載，
    當時天候晴、路面乾燥、無缺陷、道路無障礙物，視距良好
    ，且依被告之智識、能力又無不能注意之情況，竟疏未注意
    ，以致車輛失控碰撞，造成被害人死亡，被告就本件事故之
    發生顯有過失。又被害人黃聿丹、許仲易確因本件車禍死亡
    ，經檢察官督同檢驗員相驗明確，有國軍台中總醫院臨時診
    斷證明單、相驗屍體驗斷書、相驗屍體證明書及勘驗筆錄各
    二份附卷可稽，則被告之過失駕車肇事行為，與被害人之死
    亡結果間，亦具有相當因果關係甚明。是本件被告之自白與
    事實相符，被告酒後駕車、過失致死之事證明確，其犯行均
    堪認定，應依法論科。
四、論罪科刑：
  (一)核被告所為，係犯刑法第一百八十五條之三之酒醉不能安全
    駕駛動力交通工具而駕駛罪、同法第二百七十六條第一項之
    過失致死罪。
  (二)被告以一過失駕車行為，同時造成被害人黃聿丹、許仲易死
    亡，為想像競合犯，應從一重處斷。
  (三)被告所犯上開二罪間，犯意各別，罪名有異，行為互殊，應
    予分論併罰。
  (四)被告酒後駕車，因而致人死亡，依法應負刑事責任，所犯過
    失致死部分應依道路交通管理處罰條例第八十六條第一項規
    定加重其刑。
  (五)爰審酌被告有如犯罪事實欄之前科素行，猶不知悔悟，酒醉
    後已不能安全駕駛，仍不顧公眾之安危，貿然駕車，其因酒
    後駕車未注意車前狀況，致自己之配偶黃聿丹及子許仲易死
    亡，所生危害重大，行為殊不可取，惟念其犯後尚能坦承犯
    行，被害人為其配偶及子，自身受有相當痛苦，且被害人之
    家屬亦均於偵查、審判中到庭表示願意原諒被告，及其犯罪
    之動機、目的、手段等一切情狀，分別量處如主文所示之刑
    ，並定其應執行之刑，以示懲儆。又被告行為後，刑法第五
    十一條第五款亦已修正數罪併罰定其應執行者：「宣告多數
    有期徒刑者，於各刑中之最長期以上，各刑合併之刑期以下
    ，定其刑期。但不得逾三十年。」，與舊法規定之數罪併罰
    定其應執行者：「宣告多數有期徒刑者，於各刑中之最長期
    以上，各刑合併之刑期以下，定其刑期。但不得逾二十年。
    」之規定相較，自以舊法規定之定應執行刑之上限為二十年
    對行為人較為有利，此為影響行為人刑罰之法律效果，是被
    告行為後法律已有所變更，經比較新舊刑法第五十一條第五
    款之規定，新法之規定對被告並無較為有利之情形，應依刑
    法第二條第一項前段之規定，適用被告行為時之舊法，而定
    其應執行之刑。
  (六)末查被告前未曾故意犯罪受有期徒刑以上刑之宣告，有臺灣
    高等法院被告前案紀錄表在卷可按，其犯後於偵查、本院訊
    問時均坦承犯行，足見其深具悔意，經此教訓，當知警惕而
    無再犯之虞，本院綜核各情，所宣告之刑，認以暫不執行為
    適當，並為矯正被告之行為，俾由地方法院檢察署之觀護人
    提供各種有效且必要之協助，併予宣告緩刑四年及緩刑期內
    付保護管束，以啟自新；並依刑法第七十四條第二項第四款
    規定，諭知應向公庫支付新臺幣二十萬元（此部分得為民事
    強制執行）。又被告行為後，刑法第七十四條業於九十四年
    二月二日修正公布，並於九十五年七月一日施行。但「犯罪
    在刑法新法施行前，新法施行後，緩刑之宣告，應適用新法
    第七十四條之規定。」最高法院九十五年五月二十三日刑事
    庭第八次會議決議第七點可資參照，故本案應適用新法之規
    定宣告緩刑及付保護管束。
本案經檢察官甲○○到庭執行職務
據上論斷，應依刑事訴訟法第二百七十三條之一第一項、第二百
九十九條第一項前段，道路交通管理處罰條例第八十六條第一項
，刑法第二條第一項、第一百八十五條之三、第二百七十六條第
一項、第五十五條、第五十一條第五款、第七十四條第一項第一
款、第二項第四款、第九十三條第一項，判決如主文。
中    華    民    國    95    年    12    月    20    日
                            交通法庭  法  官  洪堯讚
上正本證明與原本無異。
如不服本判決，應於送達後十日內向本院提出上訴狀（須附繕
本），上訴於台灣高等法院台中分院。
                                      書記官  柳寶倫
中    華    民    國    95    年    12    月    20    日
附錄本判決論罪法條：
中華民國刑法第 185條之3：
  服用毒品、麻醉藥品、酒類或其他相類之物，不能安全駕駛動
  力交通工具而駕駛者，處1年以下有期徒刑、拘役或3萬元以下
  罰金。
中華民國刑法第276條第1項：
  因過失致人於死者，處2年以下有期徒刑、拘役或2千元以下罰
  金。


司法院資訊處製作；財團法人民間司法改革基金會備份。
